【裁判字號】    89,自,837
【裁判日期】    891113
【裁判案由】    誹謗
【裁判全文】
臺灣臺中地方法院刑事判決                          八十九年度自字第八三七號
    自  訴  人  丁○○
    自  訴  人  乙○○
    自  訴  人  丙○○
    被      告  甲○○
右列被告因誹謗案件，經自訴人提起自訴，本院判決如左：
    主  文
甲○○無罪。
    理  由
一、自訴意旨略以：被告甲○○於民國八十九年二月向自訴人丁○○、乙○○及丙○
    ○提起侵占及偽造文書之罪（鈞院八十九年度他字第二三五號），該案件中因被
    告實際上均未出資且已同意完全清算，因此自八十九年二月二十九日檢察官偵查
    迄今，檢察官均未為處分，被告明知雙方商業上競爭行為尚繫屬於臺灣台中地方
    法院檢察署，卻於八十九年九月十一日在其網頁刊登「筆者及二弟原為台菲國際
    顧問有限公司之董事長及股東，於一九九九年四月初，丁○○、乙○○、丙○○
    、徐祕書等四人，在未經本人及二弟同意之下，偽造股東同意書，並將股份私轉
    移到其四人名下，本人及二弟已對其提出偽造文書，及侵占之告訴，現案件正在
    台中地方法院審理中。」被告明知現案件僅於其告訴偵查中，卻故意表示已於台
    中地方法院審理中，以為其誹謗自訴人等之目的，因認被告涉犯誹謗罪嫌云云。
二、按犯罪事實應依證據認定之，無證據不得推定其犯罪事實，刑事訴訟法第一百五
    十四條定有明文。而認定不利於被告之事實須依積極證據，茍積極證據不足為不
    利於被告事實之認定時，即應為有利於被告之認定，更不必有何有利之證據, 最
    高法院三十年上字第八一六號著有判例可資參照。又刑法第三百十條之誹謗罪，
    以行為具有誹謗他人之故意始足當之，又因自衛、自辯或保護合法之利益，或對
    於可受公評之事，而為適當之評論，而以善意發表言論者，不罰，刑法第三百十
    一條第一款及第三款定有明文。經查被告坦承於右揭時地刊登前開文字等事實，
    惟否認有何誹謗犯行，辯稱：伊因不知法院與檢察署間之分別始刊登案件在法院
    審理中，惟伊已在網路上更正等語。經查被告向自訴人等提出侵占及偽造文書告
    訴，經臺灣台中地方法院檢察署檢察官受理並以八十九年度他字第二三五號開始
    偵查，嗣該案件改依八十九年度偵字第八四０六號偵查，有自訴人提出之傳票附
    卷可稽，並有臺灣台中地方法院檢察署刑案資料查註記錄表附卷可稽，是被告於
    網路上刊登其業經對自訴人提出告訴侵占及偽造文書等乙事，係屬真實。再查自
    訴人自訴狀內指出「為依法提起告訴事」、「被告甲○○... 提起侵占及偽造文
    書之罪（鈞院八十九年度他字第二三五號）」等語，於自訴內容亦多次以「告訴
    人」自稱，有自訴狀在卷可憑，又本院開庭時亦多次稱呼審理法官為檢察官，有
    筆錄及錄音可證。查被告對自訴人等提出告訴雖係向臺灣台中地方法院檢察署檢
    察官為之，非由本院受理，然自訴人等本身於自訴狀對於「自訴」、「告訴」、
    「鈞院」、「法官」及「檢察官」之使用亦無法正確，被告與自訴人等均係經營
    菲律賓留學事項，有其等提出之資料可考，可見被告與自訴人等均無時常接觸法
    律實務經驗，因此被告抗辯其將案件載成在台中地方法院審理，係因不了解法院
    與檢察署之區別等語，自堪採信。又繫屬法院之案件除檢察官提起之公訴案件外
    ，尚包括自訴人提出之自訴案件，是被告表示其提出之案件在台中地方法院審理
    ，並未進而指出該案件是否業經檢察官偵查起訴之情形下，縱被告表示案件在臺
    灣台中地方法院檢察署檢察官受理中，對於自訴人等之名譽等尚難謂有何差別。
    綜上所陳，被告所為，難論以誹謗罪責。此外，復查無其他積極證據足資證明被
    告有何誹謗犯行，因此既不能證明被告犯罪，應為無罪判決之諭知。
三、自訴人丙○○經合法傳喚，無正當理由不到庭，爰不待其陳述逕行判決。
據上論斷，應依刑事訴訟法第三百四十三條、第三百三十一條第一項後段、第三百零
一條第一項，判決如主文。
中      華      民      國      八十九      年      十一    月    十三  日
                                        法  官  林郁婷
右正本證明與原本無異。
如不服本判決，應於送達後十日內向本院提出上訴狀 （須附繕本） ，上訴於台灣高
等法院台中分院。
                                        書記官
中      華      民      國      八十九      年      十一    月    十三  日


司法院資訊處製作；財團法人民間司法改革基金會備份。
